【裁判字號】    99,消債抗,130
【裁判日期】    990623
【裁判案由】    消債聲明異議
【裁判全文】
臺灣高雄地方法院民事裁定           99年度消債抗字第130號
抗  告  人  丙○○
相  對  人  華南商業銀行股份有限公司
法定代理人  甲○○
上列當事人間因消費者債務清理條例聲明異議事件，抗告人對於
民國99年4 月29日本院99年度事聲字第128 號第一審裁定提起抗
告，本院管轄之第二審合議庭裁定如下：
    主  文
抗告駁回。
抗告程序費用新臺幣壹仟元由抗告人負擔。
    理  由
一、抗告意旨略以：抗告人於民國98年3 月26日聲請更生前2 年
    總所得為新台幣（下同）849,817 元，總生活費為492,552
    元，另償還銀行48萬元，致每月生活費用均不足5 千餘元，
    實入不敷出。又抗告人配偶乙○○不願負擔未成年子女扶養
    費用，抗告人必須竭盡所能賺取日常生活費用，以顧全個人
    信用及負擔養育之責，聲請更生乃不得以之決定，實應給予
    抗告人更生之機會，爰依法提起本件抗告，聲明請求廢棄原
    裁定。
二、按無擔保及無優先債權受償總額，低於債務人聲請更生前2
    年間，可處分所得扣除自己及依法應受其扶養者所必要生活
    費用之數額者，法院不得依債務人之聲請或依職權以裁定認
    可更生方案，消費者債務清理條例第64條第2 項第4 款定有
    明文。經查：
  (一)抗告人係於98年3 月26日依消費者債務清理條例具狀向本院
    聲請更生，有聲請狀在卷可稽；而抗告人於聲請更生前2 年
    即96年3 月起至98年3 月止，自台證綜合證券股份有限公司
    領取之薪資、因遭資遣失業領取之失業補助款及自永旭保險
    經紀人股份有限公司領取之兼職收入共計849,817 元等情，
    業據抗告人自陳在卷，並提出財政部高雄市國稅局綜合所得
    稅各類所得資料清單、離職證明書及存摺影本等為證，堪認
    屬實，是抗告人於聲請更生前2 年間之可處分所得為849,81
    7 元一節，堪予認定。
  (二)按消費者債務清理條例立法目的係為使不幸陷入經濟困境之
    人得以清理債務、重建生活，並在清理債務過程中能適度保
    有符合人性尊嚴之最低基本生活所需，而非維持債務人過去
    慣常之寬裕生活型態，否則債務人一方面既因原本生活模式
    以致負有龐大債務而無力清償，他方面若仍容許其繼續延續
    既有生活標準，非僅有悖於本條例意旨，更係將債務人因個
    人浪費或財務管理失控之風險不當轉嫁予金融機構負擔，顯
    非公允。故為妥適調整債務人與債權人及其他利害關係人間
    之權利義務關係，保障債權人獲得公平受償，並謀求消費者
    經濟生活之重建復甦機會，法院針對債務人所主張各項生活
    費用支出，即非可逕以債務人所任意主張之基本生活費用數
    額而斷，而應改以酌採政府所定最低生活費用作為裁量標準
    ，方屬允恰。準此，本院審酌抗告人居住於高雄市，自應以
    內政部所公告96、97、98年度高雄市低收入戶最低生活費用
    每人每月各為10,708元、10,991元、11,309元計算其自身及
    受其扶養人之生活必要費用，始為合理，故抗告人於更生前
    2 年為維持自己生活所需之必要費用為262,191 元（10,708
    ×9+10,991×12+11,309×3＝262,191）。
  (三)又按負扶養義務有數人，而其親等同一時，應各依其經濟能
    力，分擔義務，為民法第1115條第3 項所明文規定。抗告人
    與配偶乙○○育有子女林奕妏（88年次）、林怡辰（89年次
    ），該2 名子女名下均無財產，乙○○96年度申報所得為55
    1,741 元，名下有投資8 筆，財產總額264,250 元，97、98
    年度申報所得各為551,741 元、517,712 元，名下均有投資
    16筆，財產總額356,740 元等情，有戶籍謄本及本院依職權
    調取之稅務電子閘門財產所得調件明細表在卷可稽，本院斟
    酌乙○○之上開財產收入狀況，認乙○○之整體資力優於抗
    告人，其二人所生未成年子女之扶養費用以由乙○○負擔3
    分之2 、抗告人負擔3 分之1 為適當。依上述內政部社會司
    所公告之96、97、98年度高雄市低收入戶最低生活費用每人
    每月各為10,708元、10,991元、11,309元及抗告人應負擔之
    比例計算結果，抗告人於更生前2 年為扶養林奕妏、林怡辰
    所支出之必要費用為174,794元。
  (四)綜上，抗告人於聲請更生前2 年間之可處分所得為849,817
    元，扣除自己必要生活費262,191 元及依法應受其扶養者之
    必要生活費174,794 元後，所得餘額為412,832 元。惟依本
    院98年度司執消債更字第605 號裁定認可之更生方案所載，
    無擔保及無優先債權受償總額僅403,200 元，顯然低於抗告
    人之所得餘額412,832 元，依消費者債務清理條例第64條第
    2 項第4 款規定，法院自不得依職權裁定認可該更生方案。
三、綜上所述，本院98年度司執消債更字第605 號裁定認可之更
    生方案之無擔保及無優先債權受償總額，低於抗告人聲請更
    生前2 年間可處分所得扣除自己及依法應受其扶養者所必要
    生活費用之數額，依法自不應認可該更生方案。原審裁定以
    此為由廢棄本院98年度司執消債更字第605 號認可更生方案
    之裁定，核無違誤，抗告意旨指摘原裁定不當，求予廢棄，
    為無理由，應予駁回。
四、據上論結，本件抗告為無理由，依消費者債務清理條例第11
    條第2 項、第15條，民事訴訟法第495 條之1 第1 項、第44
    9 條第1 項、第95條、第78條，裁定如主文。
中    華    民    國    99    年    6     月    23    日
                    民事第六庭審判長法  官  楊國祥
                                    法  官  陳明呈
                                    法  官  黃悅璇
以上正本證明與原本無異。
本裁定不得再抗告。
中    華    民    國    99    年    6     月    23    日
                                    書記官  何慧娟

司法院資訊處製作；財團法人民間司法改革基金會備份。
